臺灣彰化地方法院民事判決　96年度訴字第108號
原　　　告　瑞暘五金企業股份有限公司
法定代理人　丁○○
原　　　告　丙○○
共　　　同
訴訟代理人　李振祥律師
複　代理人　甲○○
被　　　告　乙○○
上列當事人間請求確認債權不存在事件，本院於民國96年6月26
日言詞辯論終結，判決如下：
    主    文
原告之訴駁回。
訴訟費用新台幣肆萬零捌佰玖拾柒元由原告負擔。
    事實及理由
一、按確認之訴，非原告有即受確認判決之法律上利益者，不得
    提起之，民事訴訟法第247條定有明文。又所謂即受確定判
    決之法律上利益，係指法律關係之存否不明確，致原告在私
    法上之地位有受侵害之危險，而此項危險得以對於被告之確
    認判決除去者而言，最高法院42年台上字第1031號著有判例
    可資參照。準此，本件被告對原告本票債權存否不明確，被
    告即債權人能否就此本票債權實施強制執行，因原告主張已
    和解清償而陷於不確定之狀態，其私法上之地位即有受侵害
    之危險，且此項危險得以其對被告之確認判決予以除去，揆
    諸前揭判例，原告對於本件確認之訴，自有即受確認判決之
    法律上利益，先此敘明。
二、原告主張：被告於民國85年間，持有原告共同簽發、面額分
    別為新台幣 (下同)0000000 元、263000元、0000000元之本
    票三紙 (下稱系爭本票) ，向本院聲請85年度票字第2395號
    民事裁定，並經本院85年度執庚字第6346號強制執行原告瑞
    暘五金企業股份有限公司之財產在案，惟未受償，嗣95年1
    月19日被告書立清償和解書，約定由原告給付70萬元，包含
    現金40萬元，及訴外人己○○所簽發之發票日為95年5月6日
    、面額30萬元之支票1紙以為給付，至95年5月10日，被告又
    持前開支票向原告兌換現金，則被告對原告之債權即因清償
    而消滅，詎料，被告竟於95年9月間復持85年度票字第2395
    號之裁定，向本票聲請換發95年度執字第15988號債權憑證
    ，然原告已清償全部債務，被告明知對原告就系爭本票之債
    權並不存在，竟仍以本票裁定聲請換發債權憑證，致原告私
    法上之地位有受侵害之危險，原告自有即受確認判決法律上
    之利益，為此提起本訴。並聲明：確認被告所持本院95年度
    執字第15988號債權憑證，債權額0000000元及自85年8月16
    日起至清償日，按週年利率百分之6計算利息之債權不存在
    ；訴訟費用由被告負擔。
三、被告則以：
    系爭本票之債務原告至今尚未清償，被告亦從未與原告和解
    ，自無書立和解書一事，原告所提和解書究自何來，被告全
    然不知，其上以被告之名義簽名及蓋章皆非被告所親為，且
    印章亦非被告所有，再者，其上所載被告之住址、身分證字
    號及指紋更與被告之資料不符，又依系爭和解書而言，被告
    已收受現金及支票一紙，除現金部分為空言指摘並無收據等
    證據可資佐證外，支票部分被告既已收受即可存入銀行代收
    ，無須待於95年5月10日始持向原告兌現，縱支票背書係由
    被告所為，於返還原告支票時，被告怎會甘冒支票再被轉手
    使用之風險，而未將被告所為背書塗銷，上述疑點皆與一般
    習慣法則有違，是以，原告之所言皆屬不實，其主張且有違
    常理等語置辯。並聲明：如主文所示。
四、查原告主張兩造間已就系爭本票債權成立和解，其並已依該
    清償和解書所約定之條件向被告清償完畢，固據其提出清償
    和解書為證，惟被告否認有與原告達成和解，並否認原告所
    提清償和解書為真正，辯稱：原告所提清償和解書上伊之簽
    名、印文及指紋均非伊所為，所載伊之住址與身分證字號亦
    不正確，系爭本票債務也未經清償而消滅等語置辯。按當事
    人主張有利於己之事實者，就其事實有舉證之責任，民事訴
    訟法第277條定有明文，本件原告主張其係依兩造所成立清
    償和解書向被告清償為由，而就系爭本票債權存否提起消極
    確認之訴，惟該清償和解書之真正既為被告所否認，按舉證
    責任分配之原則，自應由主張清償和解書存在之原告，就兩
    造確有訂立清償和解書之事實負舉證之責，就此，本院依兩
    造之聲請，將系爭清償和解書囑託內政部警政署刑事警察局
    就該清償和解書上之指紋與被告是否相同進行鑑定，經該局
    鑑驗結果認為：「送鑑定和解書上可資比對指紋4枚，經鑑
    定結果，與貴院所送乙○○之指紋不符，復輸入電腦比對，
    未發現相符者；其餘指紋因特徵點不足，無法比對。」有該
    局鑑驗書在卷可稽，是清償和解書上之指紋並非被告所有；
    又和解書上所載被告之住址、身分證字號經比對被告之國民
    身分證後，亦與被告國民身分證上所記載之住所及身分證字
    號不符，難認該清償和解書為被告所簽立；雖原告就此復聲
    請詢問證人己○○、戊○○2人，而證人己○○固證稱係伊
    與自稱被告委託之人接洽而達成和解等語，證人戊○○亦證
    說被告曾打電話請伊配合向原告討債等詞，然證人戊○○所
    述並無法證明兩造間是否確有達成清償和解之約定，且本院
    就此進一步詢問證人己○○有關其所述之和解過程中，是否
    曾與被告本人接觸、如何確認清償和解書是被告所寫等問題
    ，其僅稱有見到被告名義之委託書、並向訴外人戊○○、王
    榮東等人確認等語，足見其並未與被告本人接觸或確認，是
    證人己○○所述，亦無從據以認定被告有與原告達成清償和
    解之協議，是系爭和解書並非被告所簽署堪可認定。則原告
    主張兩造間之系爭本票債權確因清償和解書書立後已清償而
    消滅，請求確認被告持有本院95年度執字第15988號債權憑
    證之債權及利息不存在，自無理由，應予駁回。
五、兩造其餘攻擊防禦方法與證據，經本院審酌後，認均與判決
    前述判斷結果無影響，爰不予一一論述，附此敘明。
六、訴訟費用負擔之依據：民事訴訟法第78條。
中　　華　　民　　國　 96 　　年　   7  　月　  10　  日
                  民事第一庭    法　官　葛永輝
以上正本係照原本作成。
如對判決上訴，應於判決送達後20日內向本院提出上訴狀。
中　　華　　民　　國　 96 　　年　   7  　月　  10　  日
                                書記官　田慧賢
